【裁判字號】    98,易,288
【裁判日期】    980630
【裁判案由】    家暴傷害等
【裁判全文】
臺灣嘉義地方法院刑事判決               98年度易字第288號
公  訴  人  臺灣嘉義地方法院檢察署檢察官
被      告  乙○○
被      告  楊月霞原名甲○○.
                      2樓3
上列被告等因違反保護令案件，經檢察官聲請簡易判決處刑（98
年度偵字第3827號），並聲請合併審理（98年度偵字第4724號）
本院認不得以簡易判決處刑（98年度嘉簡字第796號），改依通
常程序審理，判決如下：
    主  文
乙○○犯違反保護令罪，處拘役伍日，如易科罰金，以新臺幣壹
仟元折算壹日。
楊月霞被訴傷害部分不受理。
    犯 罪 事 實
一、乙○○與楊月霞係夫妻，2人間具有家庭暴力防治法第3條第
    1款所定之家庭成員關係。乙○○曾於民國98年1月21日，經
    本院以98年度家護字第11號民事通常保護令裁定令其不得對
    楊月霞實施家庭暴力；不得對於甲○○○為騷擾之聯絡行為
    ；保護令之有效期間為1年。詎乙○○於同年4月25日21時30
    分許，在嘉義市○區○○里○○鄰○○街347巷9號之住處，與
    楊月霞因細故發生口角，乙○○及楊月霞竟均基於傷害之犯
    意，持垃圾夾毆打對方，致乙○○受有右前臂挫傷及擦傷之
    傷害（業據撤回傷害告訴，另由本院為不起訴處分），楊月
    霞受有雙手擦傷之傷害（業據撤回傷害告訴，詳如下述），
    以此強暴方式對甲○○○實施家庭暴力，並違反法院所為禁
    止實施家庭暴力民事通常保護令裁定。
二、案經嘉義市政府警察局第一分局報告嘉義地方法院檢察署偵
    查後聲請簡易判決處刑。
    理  由
甲、被告乙○○部分：
一、按被告以外之人於審判外之言詞或書面陳述，除法律有規定
    者外，不得作為證據；又被告以外之人於審判外之陳述，雖
    不符合同法第159條之1至第159條之4之規定，但經當事人於
    審判程序同意作為證據，法院審酌該言詞陳述或書面陳述作
    成時之情況，認為適當者，亦得為證據。當事人、代理人或
    辯護人於法院調查證據時，知有第159條第1項不得為證據之
    情形，而未於言詞辯論終結前聲明異議者，視為有前項之同
    意，刑事訴訟法第159條第1項及第159條之5分別定有明文。
    查本案下列所引之供述證據，雖屬傳聞證據，惟當事人於本
    院審判期日中無意見不予爭執，且迄至言詞辯論終結前亦未
    聲明異議，本院審酌上開證據資料製作時之情況，尚無違法
    不當及證明力明顯過低之瑕疵，亦認為以之作為證據應屬適
    當，故依前開規定，逕依刑事訴訟法第159條之5規定，認前
    揭證據資料均有證據能力。
二、訊據被告乙○○矢口否認有何違反保護令犯行，辯稱：當日
    是楊月霞持垃圾夾要打伊受傷，伊並未毆打楊月霞云云。經
    查：
(一)被告與被害人楊月霞係夫妻關係，被告因曾對被害人楊月霞
    實施身體上及精神上之不法侵害行為，經被害人楊月霞聲請
    本院核發保護令，經本院家事法庭於98年1月21日以98年度
    家護字第11號核發民事通常保護令，裁定禁止被告對楊玉霞
    實施家庭暴力之行為、不得對於楊月霞為騷擾之聯絡行為，
    保護令有效期間為1年等情，有本院上開保護令影本1紙附警
    卷可參（見警卷第17頁），復為被告所不爭執（見本院卷第
    14頁），自堪認屬實。
(二)被告於上開時、地與被害人楊月霞發生肢體衝突，被害人楊
    月霞因而雙手擦傷之傷害乙節，業據證人即被害人楊月霞於
    警詢時指訴被告持垃圾夾打伊右手，左手則因拉扯垃圾夾時
    受傷乙情歷歷在卷，而證人所述雙方肢體衝突之方式及受傷
    部位，與伊所提驗傷診斷書所載「雙手擦傷」之結果相符，
    亦有行政院衛生署嘉義醫院98年4月25日受理家庭暴力事件
    驗傷診斷書乙份在卷足稽，此節亦據被告於偵查中坦認伊當
    時確與證人發生拉扯之情（見偵卷第9頁），是證人指證情
    節應與事實相符，而堪認定。
(三)綜上所述，被告所辯顯係卸責之詞，本件事證明確，被告犯
    行堪以認定，應依法論科。
三、查被告係被害人楊月霞之夫，2人間具有家庭暴力防治法第3
    條第1款所定之家庭成員關係。又按家庭成員間實施身體或
    精神上不法侵害之行為，為家庭暴力行為，家庭暴力防治法
    第2條第1款定有明文。是核被告所為，係違反本院依家庭暴
    力防治法第14條所為命其不得對被害人楊月霞實施家庭暴力
    之民事通常保護令裁定，係犯該法第61條第1款之違反保護
    令罪。爰審酌被告高中畢業之智識程度，明知被害人已向法
    院聲請核發民事通常保護令，猶仍故意違反之，其無視保護
    令之存在，法紀觀念薄弱；惟酌以案發當日被告與被害人楊
    月霞因細故發生爭執，雙方互為拉扯，均受有傷害，被害人
    楊月霞所受傷勢尚輕，嗣雙方亦達成和解，各自撤回傷害告
    訴等一切情狀，量處如主文所示之刑，並諭知易科罰金之折
    算標準。
四、公訴意旨另以：被告於前揭時、地與告訴人楊月霞因細故發
    生口角，被告竟持垃圾夾毆打告訴人，致告訴人受有雙手擦
    傷之傷害，因認被告另涉刑法第277條第1項傷害罪嫌。按告
    訴乃論之罪，告訴人於第一審辯論終結前，得撤回其告訴，
    又告訴經撤回者，應諭知不受理之判決，刑事訴訟法第238
    條第1項、第303條第3款分別定有明文。查本件告訴人告訴
    被告傷害案件，公訴人聲請簡易判決處刑意旨認被告係觸犯
    刑法第277條第1項前段之傷害罪，依同法第287條規定，須
    告訴乃論。茲據告訴人具狀撤回告訴，有撤回告訴狀1紙及
    調解筆錄1份在卷可參（見本院98年度嘉簡字第796號卷第11
    、13頁），原應諭知不受理，惟公訴意旨認此部分與上揭論
    罪科刑之違反保護令罪間有一行為觸犯數罪名之想像競合犯
    關係，屬裁判上一罪，爰不另為不受理之諭知。
乙、被告楊月霞部分：
一、公訴人移送併辦意旨書略以：被告楊月霞與告訴人乙○○係
    夫妻，2人間具有家庭暴力防治法第3條第1款所定之家庭成
    員關係。98年4月25日21時30分許，被告在嘉義市○區○○
    里○○鄰○○街347巷9號之住處，與告訴人因細故發生口角，
    竟持垃圾夾毆打對方，致告訴人受有右前臂挫傷及擦傷之傷
    害，因認被告涉有刑法第277條第1項之傷害罪嫌等語。
二、按告訴乃論之罪，告訴人於第一審辯論終結前，得撤回告訴
    ，又其告訴經撤回者，法院應諭知不受理之判決，刑事訴訟
    法第238條第1項及第303條第3款定有明文。本件被告因傷害
    案件，經檢察官聲請簡易判決處刑而移送併辦，認為被告犯
    刑法第277條第1項之罪，依同法第287條規定須告訴乃論，
    茲據告訴人於本院第一審辯論終結前，聲請撤回告訴，有撤
    回告訴狀1紙及調解筆錄1紙在卷可參（見98年度嘉簡字第
    796號卷第11、12頁），依照上開法條之規定，自應諭知不
    受理判決，並不經言詞辯論為之。
據上論斷，應依刑事訴訟法第452條、第299條第1項前段、第303
條第3款、第307條，家庭暴力防治法第61條第1款，刑法第11條
前段、第41條第1項前段，判決如主文。
中    華    民    國    98    年    6     月    30    日
                  刑事第四庭    法  官  王慧娟
以上正本證明與原本無異。
如不服本判決，應於判決送達後10日內向本院提出上訴狀，上訴
書狀依法應敘述具體理由，如未敘述具體理由者，應於上訴期間
屆滿後20日內補提理由書於本院（均應附繕本）。告訴人或被害
人如對於本判決不服者，應具備理由請求檢察官上訴，其上訴期
間之計算係以檢察官收受判決正本之日期為準。
中    華    民    國    98    年    6     月    30    日
                                書記官  林美芳


司法院資訊處製作；財團法人民間司法改革基金會備份。
